【裁判字號】    97,交聲更,195
【裁判日期】    971218
【裁判案由】    違反道路交通管理處罰條例
【裁判全文】
臺灣桃園地方法院交通事件裁定       97年度交聲更字第195號
原處分機關  交通部公路總局新竹區監理所
異  議  人  陳嘉銘即東榕建材行.
上列異議人即受處分人因違反道路交通管理處罰條例案件，對於
交通部公路總局新竹區監理所民國96年12月27日所為處分（原處
分案號：桃監裁罰字第裁52－ZAQ024667 號、桃監裁罰字第裁52
－ZAQ024691 號、桃監裁罰字第裁52－ZAQ024732 號、桃監裁罰
字第裁52－ZAQ024801 號、桃監裁罰字第裁52－ZAQ024816 號、
桃監裁罰字第裁52－ZAQ024823 號、桃監裁罰字第裁52－ZAQ024
852 號、桃監裁罰字第裁52－ZA Q024861號、桃監裁罰字第裁52
－ZAQ024868 號、桃監裁罰字第裁52－ZAQ024874 號），聲明異
議，經本院於97年8 月20日裁定（97年度交聲字第284 、285 、
286 、287 、288 、289 、290 、291 、292 、293 號）後，原
處分機關不服該裁定提起抗告，由臺灣高等法院於97年9 月30日
裁定（97年度交抗字第1315、1316、1317、1318、1319、1320、
1321、1322、1323、1324號），將原裁定撤銷發回本院，本院裁
定如下：
    主  文
異議均駁回。
    理  由
一、原處分意旨略以：異議人即受處分人東榕建材行所有之車牌
    號碼6335－KT號自用小貨車，於附表所示之時間，在通過附
    表所示之收費站時，因有「汽車行駛於應繳費之公路不依規
    定繳費（無E 通機或其他問題致未完成扣款）」之違規，經
    遠通電收股份有限公司（以下簡稱遠通公司）依交通部臺灣
    區○道○○○路電子收費申裝及欠費追繳作業注意事項規定
    ，依附表所示之郵局掛號信函通知受處分人應於民國96年7
    月10日前補繳，但受處分人仍未依期限補繳，經如附表所示
    舉發機關以受處分人有違反道路交通管理處罰條例第27條第
    1 項規定之「汽車行駛於應繳費之公路不依規定繳費」行為
    掣單，經將舉發通知單送達受處分人後，受處分人於舉發違
    反道路交通管理事件通知單（以下簡稱舉發通知單）上所載
    之應到案日期（96年11月4 日）前提出申訴，經交通部公路
    總局新竹區監理所桃園監理站（以下簡稱原處分機關）請舉
    發機關調查後，仍認受處分人有前述違規行為，遂依道路交
    通管理處罰條例第27條第1 項、處理細則第43條、第44條暨
    基準表之規定，於96年12月27日分別以如附表所示之裁決書
    就受處分人有如附表所示之違反道路交通管理處罰條例規定
    之行為，各裁處罰鍰新臺幣（下同）3,000 元等語。
二、聲明異議意旨略以：異議人雖有於附表所示之時間、地點未
    依規定繳費之情形，惟依據遠通公司之慣例，只要在隔月之
    12號前補繳費用，就不用繳交作業處理費用，異議人於96年
    6 月12日到遠通公司門市要補繳費用時，遠通公司人員即告
    知需繳交80元之費用，異議人不服，遂要求遠通公司處理，
    惟等待3 個月遠通公司均未處理，異議人遂至遠通公司繳交
    5 月份之帳款及作業處理費用，惟隔日即收到舉發通知單，
    舉發機關之行為顯有違規定，至遠通公司雖表示有寄送補繳
    通知單至東榕建材行之登記地址桃園縣龜山鄉○○街38巷4
    號1 樓，然異議人並未收到，異議人於96年2 月份已經有打
    電話給遠通公司，表示欲更改通知地點為桃園縣龜山鄉○○
    路○ 段986 之1 號，並非蓄意不補繳等語。
三、按汽車行駛於應繳費之公路、橋樑、隧道或輪渡，不依規定
    繳費者，處汽車所有人或駕駛人3,000 元以上6,000 元以下
    罰鍰，並追繳欠費，道路交通管理處罰條例第27條第1 項定
    有明文。此係就以往採人工收費方式，駕駛人不依規定繳費
    ，乃明知未繳費而強行通過收費處所之行為而設之規定，然
    電子收費設備之採用，駕駛人於行駛前雖有注意票證餘額是
    否足敷繳費之義務，惟其駕駛過程中難以時刻觀察該票證餘
    額，且通過收費處所發覺餘額不足時，亦難有立即停止駕駛
    並補足餘額之機會，是於電子設備收費之情形，駕駛人之不
    繳費故意及所具有之規範違反性難與以往人工收費方式等同
    視之；參以上開規定汽車行駛於應繳費之公路應繳納之通行
    費與同條例第56條第2 項在道路收費停車處所停車應繳納之
    停車費均屬公法上金錢給付義務之特質，然前者並未比照後
    者修正為「... ，未依規定繳費，主管機關應書面『通知駕
    駛人於七日內補繳』，... ，『逾期再不繳納』，處新臺幣
    三百元罰鍰」；佐以交通部臺灣區○道○○○路局電子收費
    申裝及欠費追繳作業注意事項（依公路法第24條第2 項授權
    交通部訂立之公路通行費徵收管理辦法訂定）第17點規定：
    「用路人應依補繳通行費及作業處理費通知單所列金額及繳
    費期限完成補繳，逾補繳期限截止日未繳納者，依法舉發。
    」，則於電子設備收費之情形，道路交通管理處罰條例第27
    條第1 項之「不依規定繳費」應解釋為「經通知補繳後逾期
    仍未繳納」之行為。又按違反處罰條例之行為，自行為成立
    之日起；行為有連續或繼續之狀態者，自行為終了之日起，
    逾3 個月不得舉發，同條例第90條前段定有明文。依前揭說
    明，於電子設備收費之情形，駕駛人在經通知補繳期限前，
    是否有「汽車行駛於應繳費之公路不依規定繳費」之違規事
    實，仍屬不確定狀態，警察機關尚無舉發權，應於補繳期限
    屆滿後仍未補繳費用，其違規行為方屬成立（臺灣高等法院
    暨所屬法院97年法律座談會同此見解）。
四、本院查：
  (一)異議人所有前揭自用小貨車，於附表所示之時、地，因有「
    汽車行駛於應繳費之公路不依規定繳費（卡片餘額不足）」
    之行為，遠通電收公司於97年6 月27日交付臺灣郵局股份有
    限公司桃園郵局補繳通行費及作業處理費通知單（下稱補繳
    通知單），該補繳通知單均載明繳款期限為96年7 月10日，
    桃園郵局於96年6 月28日將上開補繳通知單以附表所示之掛
    號信函，向異議人設在桃園縣龜山鄉○○街38巷4 號1 樓之
    營利事業登記處所即異議人前揭自用小貨車車籍地址送達，
    異議人並未於上揭繳款期限內繳費，嗣原舉發機關即內政部
    警政署國道公路警察局乃於96年10月5 日製單舉發異議人有
    「汽車行駛於應繳費之公路不依規定繳費」之違規行為等情
    ，為異議人所自承（即未於96年7 月10日即補繳通知單所載
    之繳款期限繳費之事實），並有各該舉發通知單及所附採證
    照片、臺灣桃園郵局股份有限公司桃園郵局97年4 月30日桃
    郵字第0970200135號函所附掛號郵件簽收單、遠通公司97年
    4 月21日總發字第09700385號函及所附掛號號碼、桃園縣政
    府97年6 月5 日府商登字第0970177256號函所附異議人營利
    事業登記抄本、營利事業登記基本資料查詢、遠通電收股份
    有限公司97年12月12日總發字第09701144號函所附補繳通知
    單（通知單上掛號電子郵件科旁之條碼，經核與掛號郵件簽
    收單相符）、車號查詢汽車車籍資料等在卷（見本院交聲卷
    第25頁至第34頁、第50頁至第55頁、第56頁至第67頁、第
    106 頁至第110 頁、第111 頁，本院交聲更卷第55頁至第58
    頁、第69頁）足憑，應甚明確，而堪認定。
  (二)異議人雖以前揭情詞置辯，然：
  1.異議人辯稱並未收到遠通公司之補繳通知單云云，惟各該補
    繳通知單，經遠通公司交付臺灣郵局股份有限公司桃園郵局
    以附表所示之掛號信函，於96年6 月28日向異議人設在桃園
    縣龜山鄉○○街38巷4 號1 樓之營利事業登記處所即異議人
    前揭自用小貨車車籍地址送達等情，業據本院認定如上，而
    前開掛號郵件簽收單有「陳嘉銘」之印章蓋於上，該印章經
    核與聲明異議狀（見本院交聲卷第16頁）、異議人所不爭執
    原處分機關於96年12月31日送達本件各裁決書之掛號郵件簽
    收單（見本院交聲卷第49頁）上「陳嘉銘」之印章相符，足
    見上開補繳通知單已於96年6 月28日合法送達，是異議人辯
    稱並未收到云云，要無可採。
  2.異議人另又辯以：已用電話請遠通公司將帳單寄至桃園縣龜
    山鄉○○路○ 段986 之1 號云云，惟證人高志明於本院調查
    時證稱：遠通公司的帳單寄送地址是車籍地址，遠通公司無
    法讓客戶變更地址，如果客戶的車籍資料有變更，是到監理
    站變更車籍資料，況且經伊查詢後，遠通公司的電腦系統查
    不到任何門市有異議人更改地址的紀錄等語（見本院交聲卷
    第101 頁），足見異議人前開辯解，顯與事實不符。
  3.異議人復又辯陳：伊曾於96年6 月12日至遠通公司門市要補
    繳費用，因為遠通公司人員要求繳交80元費用，與先前慣例
    不同，伊要求遠通公司處理，但等了三個月都沒有下文云云
    惟證人高志明業於本院調查時結證稱：依照公司系統設計，
    只要門市有查詢客戶資料，就一定會留下紀錄，然96年6 月
    12日並無異議人前往門市繳費之紀錄等語（見本院交聲卷第
    101 頁），且依證人高志明提出之遠通公司客服關係管理系
    統畫面列印資料所示（見本院交聲卷第98頁），異議人僅有
    在96年7 月12日前往該公司中壢門市部補繳該年度六月份欠
    費之紀錄，據此，足認異議人前去遠通公司門市部補費之時
    間，應係96年7 月12日，而斯時距離本件異議人欠款時間（
    96年5 月份），顯已逾一個月以上，應加收作業費用甚明，
    是以，異議人稱：伊曾於96年6 月12日至遠通公司門市要補
    繳費用云云，純屬子虛；再證人即遠通公司職員蔡其智於本
    院調查時證稱：「我們會有一個自動補繳期間，這個期間我
    們是沒有收取處理費用，在去年，這個補繳期間有40幾天，
    結果發現很多人都這樣，故本公司就將期間改成大約20天，
    本案有40幾天的補繳期間，駕駛人在經過電子收費的車道時
    ，如果有扣到款項，就是嗶、嗶二聲，如果沒有扣到，就是
    有三聲，所以異議人可以知道有無扣到款項，東榕建材行從
    95 年2月裝設電子收費，建材行已經欠費二千多筆，可見該
    行就是不儲值，然後事後繳納，故我們在4 月23日有通知異
    議人趕快補繳」等語（見本院交聲卷第82頁），而先前異議
    人因另案拒繳95年2 月份欠費及作業處理費，遠通公司亦曾
    於96年4 月23日以總發字第39600149號函知異議人略稱：「
    ．．．本公司依照國道高速公路局之委託，辦理通行費之追
    繳並核定加收作業處理費40元，本公司於服務契約中亦已載
    明需加收作業處理費．．．」等語（見本院交聲卷第90頁至
    第91頁），可見異議人至遲於96年4 月23日前後，即已知悉
    逾限繳費應補繳40元作業處理費之規定。是異議人上開辯解
    ，要屬卸責之詞，並不足採。
  (三)綜此，如附表所示通行日期之補繳通知單既均已合法送達予
    異議人，且異議人亦未於規定期限內補繳費用，依上說明，
    應認異議人就附表所示通行日期所為道路交通管理處罰條例
    第27條第1 項之「不依規定繳費」之違規行為，均於96年7
    月11日成立甚明。況異議人於96年5 月1 日至96年5 月31日
    之期間內，除有本件如附表所示10次違規行為外，尚有其餘
    290 餘件「不依規定繳費」之相同情狀違規行為存在，此觀
    諸原處分機關所為違章查詢報表1 份（見本院交聲卷第5頁
    至第13頁）自明，本院審酌異議人所有之上開車輛於附表所
    示通行日期，每日往返通行國道高速公路設置之收費站，均
    係採用電子收費設備ETC 卡片扣款之收費方式通行，其自有
    於行駛前注意該卡片內之餘額是否充足之義務，縱有偶因卡
    片餘額不足致無法扣款之情形存在，亦應在接獲遠通公司寄
    發上揭通行費補繳通知單後，於96年7 月10日前之補繳期限
    內前往指定地點補繳，始無構成本件如附表所示各次違規行
    為之餘地。詎異議人竟於接獲補繳通知單後，未於上述補繳
    期限內補繳通行費，顯見異議人就本件如附表所示各次違規
    行為，均有違反上揭道路交通處罰條例等法律規範之認識，
    其主觀上具有故意無訛。從而，異議人提出本件聲明異議抗
    辯稱：未收到捕繳通知書，向來信賴遠通公司採每個月出帳
    1 次之補繳通行費作法，不知遠通公司已改採每個月出帳2
    次之捕繳通行費作法云云，要與事實不符，均屬事後卸責之
    詞，不足採信。
五、從而，原舉發機關認定異議人就附表所示10次通行收費站因
    卡片餘額不足而未扣繳通行費之行為，於補繳期限屆滿之次
    日即96年7 月11日起，均有「汽車行駛於應繳費之公路不依
    規定繳費（卡片餘額不足）」之違規事實，而於舉發期限內
    之96年10月5 日掣單舉發，並將本件移送原處分機關處理，
    經原處分機關調查認定異議人所為上開違規行為明確，而依
    道路交通管理處罰條例第27條第1 項及道路交通管理事件統
    一裁罰基準及處理細則第43條、第44條暨統一裁罰基準表之
    規定，各裁處罰鍰3,000 元，核無違誤。是以，本件異議人
    就附表所示各次違規行為之異議均無理由，應予駁回。
六、依道路交通案件處理辦法第19條，裁定如主文。
中    華    民    國    97    年    12    月    18    日
                交通法庭      法  官  陳德池
以上正本證明與原本無異。
如不服本裁定，應於裁定送達後5 日內向本院提出抗告狀。
                              書記官  阮蘭翔
中    華    民    國    97    年    12    月    22    日
  附表
┌─┬────────┬───┬────┬───┬─────┬───────┐
│編│裁決書字號（舉發│ 違規 │  違規  │ 舉發 │ 舉發機關 │命補繳通知單郵│
│號│通知單字號）    │ 時間 │  地點  │ 日期 │          │局簽收單編號  │
├─┼────────┼───┼────┼───┼─────┼───────┤
│(一)│52—ZAQ024667 （│96年5 │國道1 號│96年10│國道公路警│00000000000000│
│  │公警局交字第    │月11日│泰山收費│月5 日│察局第一警│              │
│  │ZAQ024667 號）  │8 時50│站北向第│      │察隊泰山分│              │
│  │                │分    │10車道  │      │隊        │              │
├─┼────────┼───┼────┼───┼─────┼───────┤
│(二)│52—ZAQ024691 （│96年5 │國道1 號│96年10│國道公路警│00000000000000│
│  │公警局交字第    │月11日│泰山收費│月5 日│察局第一警│              │
│  │ZAQ024691 號）  │17時55│站南向第│      │察隊泰山分│              │
│  │                │分    │11車道  │      │隊        │              │
├─┼────────┼───┼────┼───┼─────┼───────┤
│(三)│52—ZAQ024732 （│96年5 │國道1 號│96年10│國道公路警│00000000000000│
│  │公警局交字第    │月12日│泰山收費│月5 日│察局第一警│              │
│  │ZAQ024732 號）  │12時10│站北向第│      │察隊泰山分│              │
│  │                │分    │10車道  │      │隊        │              │
├─┼────────┼───┼────┼───┼─────┼───────┤
│(四)│52—ZAQ024801 （│96年5 │國道1 號│96年10│國道公路警│00000000000000│
│  │公警局交字第    │月14日│泰山收費│月5 日│察局第一警│              │
│  │ZAQ024801 號）  │8 時8 │站北向第│      │察隊泰山分│              │
│  │                │分    │10車道  │      │隊        │              │
├─┼────────┼───┼────┼───┼─────┼───────┤
│(五)│52—ZAQ024816 （│96年5 │國道1 號│96年10│國道公路警│00000000000000│
│  │公警局交字第    │月14日│泰山收費│月5 日│察局第一警│              │
│  │ZAQ024816 號）  │12時56│站北向第│      │察隊泰山分│              │
│  │                │分    │10車道  │      │隊        │              │
├─┼────────┼───┼────┼───┼─────┼───────┤
│(六)│52—ZAQ024823 （│96年5 │國道1 號│96年10│國道公路警│00000000000000│
│  │公警局交字第    │月14日│泰山收費│月5 日│察局第一警│              │
│  │ZAQ024823 號）  │15時6 │站南向第│      │察隊泰山分│              │
│  │                │分    │11車道  │      │隊        │              │
├─┼────────┼───┼────┼───┼─────┼───────┤
│(七)│52—ZAQ024852 （│96年5 │國道1 號│96年10│國道公路警│00000000000000│
│  │公警局交字第    │月15日│泰山收費│月5 日│察局第一警│              │
│  │ZAQ024852 號）  │8 時37│站北向第│      │察隊泰山分│              │
│  │                │分    │10車道  │      │隊        │              │
├─┼────────┼───┼────┼───┼─────┼───────┤
│(八)│52—ZAQ024861 （│96年5 │國道1 號│96年10│國道公路警│00000000000000│
│  │公警局交字第    │月15日│泰山收費│月5 日│察局第一警│              │
│  │ZAQ024861 號）  │12時8 │站南向第│      │察隊泰山分│              │
│  │                │分    │11車道  │      │隊        │              │
├─┼────────┼───┼────┼───┼─────┼───────┤
│(九)│52—ZAQ024868 （│96年5 │國道1 號│96年10│國道公路警│00000000000000│
│  │公警局交字第    │月15日│泰山收費│月5 日│察局第一警│              │
│  │ZAQ024868 號）  │13時49│站北向第│      │察隊泰山分│              │
│  │                │分    │10車道  │      │隊        │              │
├─┼────────┼───┼────┼───┼─────┼───────┤
│(十)│52—ZAQ024874 （│96年5 │國道1 號│96年10│國道公路警│00000000000000│
│  │公警局交字第    │月15日│泰山收費│月5 日│察局第一警│              │
│  │ZAQ024874 號）  │16時51│站南向第│      │察隊泰山分│              │
│  │                │分    │11車道  │      │隊        │              │
└─┴────────┴───┴────┴───┴─────┴───────┘

司法院資訊處製作；財團法人民間司法改革基金會備份。
